【裁判字號】    90,上訴,92
【裁判日期】    900403
【裁判案由】    廢棄物清理法
【裁判全文】
臺灣高等法院臺中分院刑事判決              民國九十年度上訴字第九二號
    上  訴  人
    即  被  告  甲○○
右上訴人因違反廢棄物清理法案件，不服臺灣苗栗地方法院民國八十九年十一月八日
第一審判決（民國八十九年度訴字第三○四號，起訴案號：臺灣苗栗地方法院檢察署
民國八十九年度偵字第二○五○號），提起上訴，本院判決如左。
    主      文
原判決關於甲○○部分撤銷。
甲○○共同未依廢棄物清理法第二十條規定領有廢棄物清除、處理許可證或核備文件
，從事廢棄物清除，處有期徒刑壹年貳月。
    事      實
一、甲○○曾於民國（下同）八十八年四月六日因侵占罪，經臺灣新竹地方法院判處
    有期徒刑柒月，緩刑年確定。又於同年八月十八日因過失致犯罪，經臺灣高等
    法院判處有期徒刑捌月確定，尚未執行。詎不知悔改，再基於違反廢棄物清理法
    之概括犯意，明知其未依法向主管機關申領廢棄物清除、處理之許可或核備文件
    ，先與有犯意聯絡之丁○○（業經原審判處有期徒刑一年，緩刑四年確定在案）
    於八十九年五月十八日以每車新臺幣五百元之代價，由丁○○駕駛車號ＱＵ─六
    九三號曳引車附掛五Ｈ─一九號拖車，自新竹縣湖口交流道附近，載運一般事業
    廢紙渣之廢棄物，欲至苗栗縣公館鄉南河村山谷棄置傾倒，甲○○則駕駛小客車
    在前引導，同日上午十時三十分許，途經苗栗縣公館鄉○○村○鄰○區○段處，
    不慎卡在路上，經附近居民報警查獲。甲○○再於同年月二十三日晚上八時許，
    在苗栗縣台三線獅潭鄉至三灣鄉途中，以每車五千元之代價，駕駛ＱＵ－九二六
    號曳引車附掛Ｇ八－四五號拖車並附載不知情之江煥祥（業經檢察官處分不起訴
    確定），載運一般事業廢紙漿、塑膠袋等雜物廢棄物，至苗栗縣頭屋鄉象山村苗
    二十二線一公里處傾倒時，當場為民間巡守員發現報警查獲。
二、案經苗栗縣政府移送及苗栗縣警察局移送台灣苗栗地方法院檢察署檢察官偵查起
    訴。
    理      由
一、右揭犯罪事實，業據上訴人即被告甲○○於警訊、原審偵審及本院調查時，直承
    不諱，核與丁○○供述情節相符，復經苗栗縣頭屋鄉鳳鳴村巡守隊員劉國志、彭
    治雄、賴德盛、涂貴明、現場查獲員警丙○○、戊○○一致證明無異，另有苗栗
    縣環境保護局環境保護工作紀錄表一件、苗栗縣頭屋鄉環境保護稽查工作紀錄表
    一紙、現場照片十四幀在卷可佐不虛，事證明確。又被告雖以不知這樣是違法行
    為置辯，但不得因不知法律而免除刑事責任，刑法第十六條第一項前段定有明文
    是本件被告犯行，洵足認定。
二、按所謂「一般廢棄物」係指垃圾、糞尿、動物屍體或其他非事業機構所產生足以
    污染環境衛生之固體或液體廢棄物之謂；又稱「事業廢棄物」者，包括由中央主
    管機關會商中央目的事業主管機關訂定公告認定標準之事業機構所產生具有毒性
    、危險性，其濃度或數量足以影響人體健康或污染環境之廢棄物之有害事業廢棄
    物，及由事業機構所產生有害事業廢棄物以外之廢棄物之一般事業廢棄物，此觀
    之廢棄物清理法第二條定義甚詳，又有害事業廢棄物係指製程有害事業廢棄物及
    毒性有害事業廢棄物二種，此有「有害事業廢棄物認定標準」可資參照。又「清
    除」係指事業廢棄物之收集、運輸行為；而「建築廢棄物」係指營建或拆除建築
    物或其他工程所產生之廢棄物，事業廢棄物貯存清除處理方法及設施標準第二條
    第二點及第六點分別定有明文。經查被告載運建築廢棄物之行為，依前揭規定，
    應屬「清除一般事業廢棄物」之行為無訛。次按公、民營廢棄物清除、處理機構
    經營廢棄物之貯存、清除、或處理業務，應列明專業技術人員與貯存、清除、處
    理之工具、方法、設備及場所，向地方主管機關申請核發許可證，廢棄物清理法
    第二十條定有明文，其違反者，應依同法第二十二條第二項第四款規定處罰之。
三、核被告所為，係犯違反廢棄物清理法第二十條規定，觸犯同法第二十二條第二項
    第四款之未依規定領有廢棄物清除、處理許可或核發文件，從事廢棄物清除罪。
    右揭第一次犯行，被告與丁○○間有犯意聯絡，行為分擔，均為共同正犯。被告
    先後二次犯行，時間緊接，構成犯罪要件相同，顯係出諸概括犯意為之，應依連
    續犯論以一罪，並加重其刑。原審論處被告罪刑，固非無見，惟原判決事實欄漏
    未將被告與丁○○共犯時，自行駕駛自用小客車，在前引導，實際參與該廢棄物
    運輸行為，及有關被告過失致死罪被判處有期徒刑捌月確定，尚未執行，足供審
    酌量刑輕重標準之素行資料載明，既有未合，被告上訴意旨，指摘原判決量刑過
    重，雖無理由，但原判決既屬可議，仍應將有關被告部分撤銷改判。審酌被告素
    行、犯罪動機、目的、手段、為圖已利、破壞環境衛生，及犯後態度等一切情狀
    ，仍處有期徒刑一年二月，以示懲儆。又「廢棄之清除」，係指事業廢棄物之收
    集、運輸行為，已如上述。是被告所辯先後二次之載運事業廢棄物，均尚未實際
    傾倒即被警查獲後一節，縱屬非虛，亦不影響該項犯罪行為之既遂。末查被告經
    合法傳喚，無正當理由而未到庭，爰不得其陳述，由檢察官一造辯論逕行判決，
    附此明。
四、據上論斷，應依刑事訴訟法第三百六十九條第一項前段、第三百六十四條、第二
    百九十九條第一項前段、第三百七十一條，廢棄物清理法第二十二條第二項第四
    款，刑法第十一條前段、第二十八條、第五十六條罰金罰鍰提高標準條例第一條
    ，判決如主文。
本案經檢察官乙○○到庭執行職務。
中      華      民      國      九十      年      四      月     三     日
                                  臺灣高等法院臺中分院刑事第二庭
                                        審判長法  官  羅  禮  政
                                              法  官  陳  欣  安
                                              法  官  蔡  聰  明
右正本證明與原本無異。
如不服本判決應於收受送達後十日內向本院提出上訴書狀，其未述上訴之理由者並
得於提起上訴後十日內向本院補提理由書（均須按他造當事人之人數附繕本）。
                                              書記官    錫  彬
中      華      民      國      九十      年      四      月     四     日
附錄論罪科刑法條
廢棄物清理法第二十二條
違反第八條、第十三條第一項、第四項至第七項、第十五條、第十八條、
第二十條及第二十一條之規定，因而致人於死者，處無期徒刑或七年以上
有期徒刑，得併科五百萬元以下罰金；致重傷者，處三年以上十年以下有
期徒刑，得併科三百萬元以下罰金；致危害人體健康導致疾病者，處五年
以下有期徒刑，得併科二百萬元以下罰金。
有左列情形之一者，處一年以上五年以下有期徒刑，得併科一百萬元以下
罰金︰
一  任意棄置有害事業廢棄物者。
二  事業機構未依本法規定之方式貯存、清除、處理或再利用廢棄物，致
    污染環境者。
三  未經主管機關許可，提供土地回填、堆置廢棄物者。
四  未依第二十條規定領有廢棄物清除、處理許可證或核備文件，從事廢
    棄物貯存、清除、處理，或未依廢棄物清除、處理許可證或核備文件
    內容貯存、清除、處理廢棄物者。
五執行機關委託未取得許可證之公、民營廢棄物清除、處理機構，清除
    、處理一般廢棄物者；或明知受託人非法清除、處理而仍委託者。
六  公、民營廢棄物處理機構或執行機關未處理廢棄物，開具虛偽證明者
    。
                                                                        Ｄ


司法院資訊處製作；財團法人民間司法改革基金會備份。
